【裁判字號】    92,台上,1132
【裁判日期】    920307
【裁判案由】    妨害自由等
【裁判全文】
最高法院刑事判決                              九十二年度台上字第一一三二號
    上  訴  人  乙○○
                甲○○
右上訴人等因妨害自由等案件，不服台灣高等法院台南分院中華民國九十一年十月二
十九日第二審判決（九十一年度上訴字第九三九號，起訴案號：台灣嘉義地方法院檢
察署九十年度偵字第七四一三號），提起上訴，本院判決如左：
    主  文
上訴駁回。
    理  由
一、關於上訴人乙○○部分：
（一）關於妨害自由及強盜罪部分：
按刑事訴訟法第三百七十七條規定：上訴於第三審法院，非以判決違背法令為理由，
不得為之。是提起第三審上訴，應以原判決違背法令為理由，係屬法定要件；如果上
訴理由狀並未依據卷內訴訟資料具體指摘原判決不適用何種法則或如何適用不當，或
所指摘原判決違法情事，顯與法律規定得為第三審上訴理由之違法情形不相適合時，
均應認其上訴為違背法律上之程式，予以駁回。本件原判決撤銷第一審關於論乙○○
以意圖勒贖而擄人罪，判處有期徒刑玖年，及意圖為自己不法所有，以強暴至使不能
抗拒而取他人之物罪，判處有期徒刑伍年陸月，應執行有期徒刑拾肆年部分之判決，
改判論上訴人乙○○以共同以私行拘禁方法，剝奪人之行動自由罪，判處有期徒刑貳
年；又意圖為自己不法所有，以強暴至使不能抗拒而取他人之物罪，判處有期徒刑伍
年陸月。係依憑上訴人乙○○於警訊及偵查中坦承有擄走被害人翁江，並將之拘禁
於嘉義縣義竹鄉埤前村山腳貓二號舊居廢棄水池中，及取走被害人所有之新台幣（下
同）一千五百元，且以行動電話與被害人之子翁惠清連絡，要求勿支持嘉義縣長候選
人翁重鈞，以及給付贖金等事實之自白，並參酌共同被告即上訴人甲○○於警訊中之
供述、被害人翁江、翁惠清之指訴、證人即嘉義縣警察局布袋分局警員黃江樹之證
詞，復有扣案之門號為0000000000、0000000000、00000
00000號之易付卡各一張、對講機監視器一組、國際牌錄放音機一台、錄音帶，
及卷附台灣土地銀行新營分行民國九十一年一月三十日營放字第九一○○一七一號函
、監聽電話譯文、贓物領據、嘉義縣布袋分局九十一年五月二十九日嘉市三字第○九
一○○一一八九號函等證據資料，而為論斷，已敘述其所憑之證據及認定之理由。而
以上訴人否認有與甲○○共同為擄人勒贖與妨害參與選舉活動及強盜之犯行，並辯稱
：伊祖父曾為被害人之子翁惠清及嘉義縣長候選人即案外人翁重鈞助選，因而官司
身，致罹老年癡呆症，卻不見其二人關心，而萌生報復之意，遂擄走被害人，事後由
於翁惠清誘以金錢，致伊想假藉索取金錢，以阻止被害人之子以財力支持案外人翁重
鈞，使案外人翁重鈞無法當選，計劃選舉過後即行釋回被害人；至於伊雖然積欠債務
四、五百萬元，但可以賺取金錢清償，並無向被害人取得金錢之意；又伊固於將被害
人捆綁之際使其不能抗拒，而取走財物，然係於將被害人置入水池前恐怕被害人以打
火機燒棉被發生危險，被害人交出打火機時，同時主動交付一千五百元，伊僅代為保
管，並言明釋放時會歸還云云，為飾卸之詞，不足採取，在理由內依憑卷證資料，詳
加指駁；並說明上訴人乙○○及共同被告甲○○於第一審法院審理時均改稱：甲○○
不知情，未參與拘禁被害人之行為云云，要係事後卸責、迴護之詞，不可採信之理由
。從形式上觀察，原判決並無採證違反法則之情形存在。乙○○上訴意旨以其無不法
意圖，並不構成強盜罪責云云，核係對原審取捨證據與自由判斷證據證明力之職權行
使及原判決理由已經說明之事項，徒以自己之說詞，泛指其為違法，並未就原判決此
部分所為論斷究如何違背經驗法則、論理法則，依據卷內訴訟資料具體指明，難認已
符合首揭法定之第三審上訴要件，其此部分之上訴違背法律上之程式，應予駁回。
（二）關於恐嚇取財未遂罪部分：
按刑事訴訟法第三百七十六條所列各罪之案件，經第二審判決者，不得上訴於第三審
法院，此觀該法條之規定甚明。原判決撤銷第一審關於論處上訴人乙○○以意圖勒贖
而擄人罪刑部分之判決，改判適用刑法第三百四十六條第三項、第一項論處上訴人以
意圖為自己不法所有，以恐嚇使人將本人之物交付，未遂罪刑（檢察官就此部分未提
起第三審上訴）。查該罪名係屬刑事訴訟法第三百七十六條第六款之案件，依上開說
明，既經第二審判決，自不得上訴於第三審法院，上訴人就此部分竟一併提起第三審
上訴，顯為法所不許，應予駁回。
二、關於上訴人甲○○部分：
按當事人對於下級法院之判決有不服者，得提起上訴，其上訴期間為十日，自送達判
決後起算，刑事訴訟法第三百四十九條前段定有明文。本件上訴人甲○○經原審判決
後，於九十一年十一月三十日寄存送達於上訴人住所地台中市○區○○街四十五號四
樓之三十二之台中市警察局第六分局協向派出所以為送達，有送達證書附卷可按，其
上訴期間依「法院訴訟當事人在途期間標準」扣除在途期間七日，截至九十一年十二
月十七日應已屆滿（其期間之末日非星期日、紀念日、或其他休息日）。乃上訴人甲
○○竟延至九十一年十二月十九日始行提起上訴，顯已逾期，其上訴自非合法，應予
駁回。
據上論結，應依刑事訴訟法第三百九十五條前段，判決如主文。
中      華      民      國    九十二    年      三      月      七      日
                              最高法院刑事第十庭
                                  審判長法官  林  增  福
                                        法官  邵  燕  玲
                                        法官  吳  昆  仁
                                        法官  陳  世  雄
                                        法官  惠  光  霞
      右正本證明與原本無異
                                              書  記  官
中      華      民      國    九十二    年      三      月     十四     日


司法院資訊處製作；財團法人民間司法改革基金會備份。
